臺灣板橋地方法院民事判決　　　　　　　100年度訴字第585號
原　　　告　許進法
訴訟代理人　林宇文律師
複代理人　　張漢榮律師
被　　　告　陳健龍　　現於臺北監獄臺北分監執行中
上列當事人間請求侵權行為損害賠償事件，經本院於民國100年9
月29日言詞辯論終結，判決如下：
    主  文
被告應給付原告新台幣玖拾貳萬陸仟肆佰玖拾捌元及自民國100
年9月30日起至清償日止，按年息百分之五計算之利息。
原告其餘之訴駁回。
訴訟費用由被告負擔二分之一，餘由原告負擔。
本判決第一項於原告以新台幣參拾萬元供擔保後，得為假執行。
原告其餘假執行之聲請駁回。
    事實及理由
一、原告主張：被告於民國99年4月15日凌晨2時30分許，前往新
    北市○○區○○路47號檳榔攤，欲尋綽號「憨面」之男子未
    遇，經向在上址看顧檳榔攤之原告詢問，因認原告態度不佳
    ，心生不滿，即基於傷害之犯意，以安全帽揮擊原告左側頭
    部，致原告受有頭部外傷併顱內出血及顱骨骨折之傷害。被
    告不法侵害原告之身體權，致原告受有損害，應對原告負損
    害賠償責任。原告受有下列損害：醫藥費：新台幣（下同
    ）83898元。計程車費：2880元。看護費：31500元。
    住院期間洗頭費用：600元。四個月無法工作之損失：
    69120元。勞動能力損失：539020元。慰撫金：100萬元
    。並聲明：被告應給付原告0000000元及自民國100年9月26
    日民事準備書狀繕本送達翌日起至清償日止按年息百分之五
    計算之利息。願供擔保請准宣告假執行。
二、被告則以：對於原告請求不能工作損失及勞動能力損失有意
    見，請求函查醫院等語置辯。並聲明：原告之訴及其假執行
    之聲請均駁回。
三、原告主張被告故意傷害其身體致原告受有頭部外傷併顱內出
    血及顱骨骨折之事實，業據原告提出診斷證明書為證，且為
    被告所不爭執，堪信屬實。原告依侵權行為之規定，請求被
    告負損害賠償責任，自屬有據。
四、茲就原告之各項請求，分別審酌如下：
  １醫藥費用：
    原告主張：其因原告之傷害行為受傷支出醫藥費用16407元
    ，另健保費用為67491元，合計83898元等情，業據原告提出
    醫療費用收據可稽，經核為醫療之必要費用，應予准許。
  ２計程車費：
    原告主張：其往返醫院須搭乘計程車，自99年4月15日起至
    99年10月6日止，來回共16趟，每趟為180元，共為2880元等
    情，經查，原告所提之計程車單據，每趟為160元，依據原
    告所提之醫藥費單據，勾稽共有8次就診記錄，準此來回之
    計程車費為2560元（160x2x8=2560）。逾2560元之範圍，欠
    缺依據，應予駁回。
  ３看護費：
    原告主張：其因傷住院共15日，住院期間由親人照顧，以每
    日2100元計算，請求看護費31500元等情。按被害人由親屬
    看護，雖未實際支出看護費，惟親屬看護所支出之勞力，亦
    不能加惠於加害人，應比照職業看護之情形，認被害人受有
    相當於看護費之損害，屬於因侵權行為而增加生活必要之費
    用。經查，原告因傷接受開顱術，住院15日，業據原告提出
    診斷證明書為憑，觀諸原告日常生活無法自理，自有須人照
    顧之必要，參諸目前行情，全日看護為2100元，15日之看護
    費為31500元，是原告請求31500元之看護費，為有理由，應
    予准許。
  ４住院期間洗頭費用：
    原告主張：住院期間無法自行洗頭，故前往醫院美髮部洗頭
    支出600元，有單據為證等情，經查，原告住院期間在醫院
    美髮部洗頭，固屬迫不得已，然原告若未受傷，亦須洗頭，
    一般洗頭費用200元，是原告在200元之範圍內為其通常支出
    之費用，在超過200元之範圍，才算是增加生活支出，是原
    告得請求被告賠償400元。逾此部分之請求，為無理由，應
    予駁回。
  ５四個月無法工作之損失：
    原告主張：其受傷前，平日協助父親於工地工作，亦在檳榔
    攤工作，收入雖不穩定，但至少有謀生能力，爰以最低基本
    工資17280元計算其收入，原告受傷休養1個月，2至3個月不
    能從事勞動工作，是原告需要休息4個月，原告請求4個月不
    能工作之損失69120元等情，經查，原告在受傷前，協助父
    親於工地工作，日薪1000元，亦在檳榔攤工作，日薪700 元
    等情，業據證人陳美玉證述在卷，是原告請求以基本工資
    17280元計算每月收入，堪稱合理。次查，原告接受開顱手
    術，須休養1個月，2至3個月不宜從事勞累工作，有行政院
    衛生署雙和醫院函可稽，是原告請求4個月不能工作之損失
    ，洵屬有據。4個月之工作損失為69120元（17280x4=69120
    ），原告此部分之請求，應予准許。
  ６勞動能力損失：
    原告主張：原告受有頭部外傷併顱內出血及顱骨骨折之傷害
    ，經台大醫院鑑定勞動能力減少15%，以每月薪資17280元計
    算至原告65歲止，原告得請求539020元之損失等情。經查，
    原告在受傷前，協助父親於工地工作，日薪1000元，亦在檳
    榔攤工作，日薪700元，依一般客觀情形觀察，仍可從事一
    般勞動工作，而獲得行政院勞工委員會公布之一般勞工基本
    工資，至其主張之65歲為止，得依民法第193條第1項之規定
    ，請求勞動能力減少之賠償。次查：原告接受台大醫院鑑定
    ，台大醫院以原告左側顴骨及顳骨遺存凹陷，依據美國醫學
    會永久失能評估準則第六版，認其符合表11-5顏面支持結構
    異常，換算全人障害比例10%，另依原告有認知功能輕度障
    礙，符合表13-8，勞動能力減少5%，綜上，原告勞動能力減
    少15%，此有台大醫院100年9月6日校附醫祕字第1000903955
    號函可稽。查一般勞工基本工資自96年7月1日起為17280元
    ，自100年1月1日起調整為17880元，原告61年12月17日生，
    損失勞動能力15%，據以計算原告勞動能力減損之金額。原
    告於99年4月15日受傷，已請求自受傷日起四個月不能工作
    之損失，故自99年8月16日起算勞動能力損失至99年12月31
    日止，共4月又16日，勞動能力損失為11750元【17280x15%x
    (4+16/30)=11750】。再自100年1月1日起至言詞辯論終結日
    100年9月29日止，共9月29日，勞動能力減少之金額為26731
    元【17880x15%x（9+29/30）=26731】，是已屆期勞動能力
    減少之金額共38481元（11750+26731=38481）。從100年9月
    30日起至原告年滿65歲之126年12月17日止共26年又79天，
    即26.22年，尚未屆期之勞動能力損失金額為548410元，其
    計算式為：年別5%複式霍夫曼計算法（第一年不扣除中間利
    息），其計算式為：[17880x12x16.00000000（此為26年之
    霍夫曼係數）+17880x12x0.22x（17.00000000-00.00000000
     ）]=0000000（小數點以下四捨五入）0000000x15%=548410
     。已屆期及未到期之勞動能力損失共為586891元（38481+5
     48410= 586891）。原告請求539020元，應予准許。
  ７慰撫金：
    按不法侵害他人之身體者，被害人雖非財產上之損害，亦得
    請求賠償相當之金額，民法第195條第1項定有明文。原告受
    有頭部外傷併顱內出血及顱骨骨折之傷害，進行開顱手術，
    住院15日，有四個月不能工作，勞動能力減少15%，其精神
    上自受有痛苦。爰審酌原告國中未畢業，曾任水泥工，被告
    國中畢業，任水電工，日薪1800元，兩造均無財產及原告痛
    苦程度等一切情狀，認原告請求慰撫金以20萬元為適當。
  ８綜上，原告得請求之損害賠償金額為醫藥費用83898元、計
    程車費2560元、看護費用31500元、增加生活支出400元、不
    能工作之損失69120元、勞動能力減損539020元、慰撫金20
    萬元，共計為926498元。
五、原告依據侵權行為之規定，得請求被告給付926498元及自
    100年9月26日民事準備書狀繕本送達翌日即100年9月30日起
    至清償日止按年息百分之五計算之利息，為有理由，應予准
    許。逾此範圍之請求，為無理由，應予駁回。本件原告勝訴
    部分，原告陳明願供擔保請准為假執行之宣告，核無不合，
    爰酌定相當之擔保金額准許之。至原告敗訴部分，其假執行
    之聲請失所附麗，應併予駁回。
六、結論：原告之訴為一部有理由，一部無理由，依民事訴訟法
    第79條、第390條第2項，判決如主文。
中    華    民    國    100    年    10    月    13    日
                  民事第三庭法  官  陳映如
以上正本係照原本作成
如對本判決上訴，須於判決送達後20日內向本院提出上訴狀。如
委任律師提起上訴者，應一併繳納上訴審裁判費。
中    華    民    國   100    年    10    月    13    日
                            書記官  林勁丞